【裁判字號】    92,訴,103
【裁判日期】    920422
【裁判案由】    清償借款
【裁判全文】
臺灣苗栗地方法院民事判決  九十二年度訴字第一○三號
    原      告  台灣土地銀行
    法定代理人  丙○○
    訴訟代理人  甲○○
                乙○○
    被      告  戊○○
                己○○
                丁○○
                庚○○○
右當事人間請求清償借款事件，本院判決如左：
    主      文
被告應連帶給付原告新台幣貳佰捌拾捌萬玖仟捌佰零陸元，及各如附表所示利息起算
日起至清償日止，按如附表所載利率計算之利息，暨自附表內各該違約金起算日起至
清償日止，逾期在六個月以內者，各按其附表所載利率百分之十，逾期超過六個月者
，各按其附表所載利率百分之二十計算之違約金。
訴訟費用由被告連帶負擔。
本判決於原告以新台幣玖拾陸萬仟元或同額之中央政府建設公債為被告供擔保後，
得假執行。
    事      實
甲、原告方面：
一、聲明：求為判決如主文第一項所示；並陳明願以現金或同額之中央政府建設公債
    以代釋明，為假執行宣告之聲請。
二、陳述：
（一）被告戊○○於民國八十四年七月二十四日，以被告己○○、丁○○、庚○○○
      為連帶保證人，與原告分別訂立新台幣（下同）二百四十萬元之借據及六十萬
      元之本票，約定該筆二百四十萬元借款之借款期間自八十四年七月二十四日起
      至八十五年七月二十四日止，另筆六十萬元借款之借款期間則自八十四年七月
      二十四日起，清償日則授權原告於行使票據上權利時逕行填列，利息則均按原
      告牌告基本放款利率及核定之加減碼標準機動調整，每月付息一次，本金到期
      還清，並均約定如未按期償還本息，即喪失期限利益，視為全部債務到期，除
      按上開利率計付遲延利息外，逾期在六個月以內者，按借款利率百分之十，逾
      期超過六個月者，按借款利率百分之二十計算違約金。嗣經二次展延到期日為
      八十七年七月二十四日，惟於上開二筆借款到期後，被告戊○○仍未如數清償
      ，計至八十九年八月二十四日止，分別尚欠本金二百三十一萬一千八百四十四
      元及五十七萬七千九百六十二元，及自八十九年八月二十四日起至清償日止依
      約定利率計算之利息及違約金尚未償還，兩造於八十九年九月十三日另約定，
      被告就上開二筆借款應自八十九年八月二十日起按月繳息，並自九十年六月二
      十四日起，按月償還本金三萬元，並於九十四年九月二日全數還清，並約定如
      有一期未按時履行，即喪約期限利益，應一次償還全部債務，並按原約定給付
      利息及違約金。詎被告戊○○借繳付利息至八十九年十一月二十三日止，其自
      八十九年十二月二十四日起未依約定繳納利息，依約被告戊○○前即應一次清
      償全部債務，而被告己○○、丁○○、庚○○○為系爭二筆借款之連帶保證人
      ，依約自應負連帶清償之責，計被告尚欠本金共二百八十八萬九千八百零六元
      及如附表所載之利息、違約金，爰依消費借貸及連帶保證之法律關係提起本件
      訴訟，請求被告連帶給付如判決主文第一項所示之金額。
三、證據：提出借據一紙、變更借據契約二紙、本票四紙、授權書三紙、放款主檔明
    細查詢單二紙及分期償還債務申請書一件為證。
乙、被告方面：
    被告戊○○、己○○、丁○○、庚○○○均未於言詞辯論期日到場，亦未提出準
    備書狀作何聲明或陳述。
    理      由
一、本件被告戊○○、己○○、丁○○、庚○○○經合法通知，均未於言詞辯論期日
    到場，核均無民事訴訟法第三百八十六條各款所列情形，爰依原告聲請，由其一
    造辯論而為判決。
二、按「當事人對於他造主張之事實，於言詞辯論期日不爭執，視同自認。但因他項
    陳述可認為爭執者，不在此限。：：：。當事人對於他造主張之事實，已於相當
    時期受合法之通知，而於言詞辯論期日不到場，亦未提出準備書狀爭執者，準用
    第一項之規定。但不到場之當事人係依公示送達通知者，不在此限。」，民事訴
    訟法第二百八十條第一項、第三項分別定有明文。本件原告主張被告戊○○於八
    十四年七月二十四日，以被告己○○、丁○○、庚○○○為連帶保證人，與原告
    分別訂立二百四十萬元之借據及六十萬元之本票，約定該筆二百四十萬元借款之
    借款期間自八十四年七月二十四日起至八十五年七月二十四日止，另筆六十萬元
    借款之借款期間則自八十四年七月二十四日起，清償日則授權原告於行使票據上
    權利時逕行填列，利息則均按原告牌告基本放款利率及核定之加減碼標準機動調
    整，每月付息一次，本金到期還清，並均約定如未按期償還本息，即喪失期限利
    益，視為全部債務到期，除按上開利率計付遲延利息外，逾期在六個月以內者，
    按借款利率百分之十，逾期超過六個月者，按借款利率百分之二十計算違約金。
    嗣經二次展延到期日為八十七年七月二十四日，惟於上開二筆借款到期後，被告
    戊○○仍未如數清償，計至八十九年八月二十四日止，分別尚欠本金二百三十一
    萬一千八百四十四元及五十七萬七千九百六十二元，及自八十九年八月二十四日
    起至清償日止依約定利率計算之利息及違約金尚未償還，兩造於八十九年九月十
    三日另約定被告就上開二筆借款應自八十九年八月二十日起按月繳息，並自九十
    年六月二十四日起，按月償還本金三萬元，並於九十四年九月二日全數還清，並
    約定如有一期未按時履行，即喪約期限利益，應一次償還全部債務，並按原約定
    給付利息及違約金；詎被告戊○○借繳付利息至八十九年十一月二十三日止，其
    自八十九年十二月二十四日起未依約定繳納利息，依約被告戊○○前即應一次清
    償全部債務，計被告尚欠本金共二百八十八萬九千八百零六元及如附表所載之利
    息、違約金等事事實，業據其提出與所述相符之借據一紙、變更借據契約二紙、
    本票四紙、授權書三紙、放款主檔明細查詢單二紙及分期償還債務申請書一件為
    證，而被告四人經受合法通知，均未到場爭執或提出書狀作何陳述以供審酌，依
    上開民事訴訟法第二百八十條第三項規定，自堪信原告之主張為真實。
三、次按借用人應於約定期限內，返還與所借用物種類、品質、數量相同之物，民法
    第四百七十八條定有明文。本件系爭借款之主債務人即被告戊○○既未依約攤還
    本息，依原告與借款人間之約定，被告戊○○已喪失期限利益，本件借款本息視
    為全部到期。復按連帶保證，亦係保證之一種，保證債務之所謂連帶，係指保證
    人與主債務人負同一債務，對於債權人各負全部給付之責任而言，此就民法第二
    百七十二條第一項規定連帶債務之文義參照觀之甚明（最高法院四十五年台上字
    第一四二六號判例參見）。本件被告己○○、丁○○、庚○○○既為被告戊○○
    向原告借款之連帶保證人，依前開說明，本件借款即具連帶債務之性質，被告己○○、丁○○、庚○○○就本件借款本息與違約金之清償，亦應負全部履行之義
    務，是原告自得請求被告戊○○、己○○、丁○○、庚○○○就本件借款本息及
    違約金之全部給付，負連帶清償之責。
四、從而，原告依消費借貸及連帶保證之法律關係，訴請被告連帶給付二百八十八萬
    九千八百零六元，及各如附表所示利息起算日起至清償日止，按如附表所載利率
    計算之利息，暨自附表內各該違約金起算日起至清償日止，逾期在六個月以內者
    ，各按其附表所載利率百分之十，逾期超過六個月者，各按其附表所載利率百分
    之二十計算之違約金，於法自無不合，所訴應予准許。
五、原告陳明願供擔保，聲請宣告假執行，核無不合，爰酌定相當擔保金額准許之。
六、結論：原告之訴為有理由，依民事訴訟法第三百八十五條第一項前段、第八十五
    條第二項，第三百九十條第二項，判決如主文。
中      華      民      國    九十二    年      四      月    二十二    日
                                  臺灣苗栗地方法院民事庭
~B法      官  陳慧萍
右為正本係照原本作成。
如對本判決上訴，須於判決送達後廿日內向本院提出上訴狀。
~B法院書記官  張文玲
中      華      民      國    九十二    年      四      月    二十二    日
~F0
~T40
┌───────────────────────────────────────────────────────────┐
│附表：                                                                                                                │
├──┬───────────┬───────────────┬───────────┬────┬───────────┤
│編號│ 借 款 金 額（新台幣）│   應 清 償 金 額（新台幣）   │  利息起算日（民國）  │ 利 率  │違約金起算日（民國）  │
├──┼───────────┼───────────────┼───────────┼────┼───────────┤
│ 一 │ 貳佰肆拾萬元         │貳佰拾壹萬壹仟捌佰肆拾肆元  │八十九年十一月二十四日│  8.5%  │八十九年十二月二十四日│
├──┼───────────┼───────────────┼───────────┼────┼───────────┤
│ 二 │ 陸拾萬元             │伍拾柒萬柒仟玖佰陸拾貳元      │八十九年十一月二十四日│  8.5%  │八十九年十二月二十四日│
└──┴───────────┴───────────────┴───────────┴────┴───────────┘


司法院資訊處製作；財團法人民間司法改革基金會備份。
